【裁判字號】    92,上訴,75
【裁判日期】    920528
【裁判案由】    強盜等
【裁判全文】
臺灣高等法院臺中分院刑事判決                      九十二年度上訴字第七五號
    上  訴  人
    即  被  告  己○○
    選任辯護人  楊玉珍
                魏俊
    上  訴  人
    即  被  告  庚○○
    右  一  人
    指定辯護人  本院公設辯護人  甲○○
右上訴人等因強盜等案件，不服臺灣臺中地方法院九十一年度訴字第二四七二號中華
民國九十一年十二月四日第一審判決（起訴案號：臺灣臺中地方法院檢察署九十一年
度偵字第一七八一九、二０二四三號），提起上訴，本院判決如左：
      主  文
原判決關於強盜部分及所定應執行刑均撤銷。
庚○○意圖為自己不法之所有，攜帶兇器，以強暴至使不能抗拒，而使他人交付其物
，累犯，處有期徒刑捌年。扣案之藍波刀壹把沒收。
己○○被訴強盜部分，無罪。
其他上訴駁回。
庚○○撤銷改判部分及駁回上訴部分，主刑應執行有期徒刑捌年陸月。
      事  實
一、庚○○曾於民國（下同）八十七年間因盜匪、竊盜等案件，經台灣台中地方法院
    合併判處有期徒刑四年確定，於八十九年二月三日假釋出監付保護管束，於九十
    年十月七日保護管束期滿而執行完畢，竟仍不知悔改，復基於意圖為自己不法之
    所有之概犯意：(1)、於九十一年八月十七日中午十二時許，在台中市○○區○○
    路一八六號前，以其所有之機車鑰匙一支，竊取吳聰品所有之車牌號碼ＮＷＫ－
    二五０號機車一輛，得手後供己使用。嗣於九十一年八月二十六日上午十時許，
    不知情之鄒福隆透過亦不知情之己○○（己○○此部分業經檢察官為不起訴處分
    確定）向庚○○借得該贓車，騎至台中縣神岡鄉○○路○○道口為警發覺而查獲
    ，並扣得庚○○所有之機車鑰匙一支，後經循線偵查始知悉上情。(2)、庚○○復
    與基於意圖為自己不法所有概括犯意之己○○基，共同於九十一年九月五日凌晨
    二時許，在台中縣大雅鄉○○○路金井加油站對面，由己○○在旁把風，庚○○
    以其所有之機車鑰匙一支，竊取乙○○所有之車牌號碼ＪＸ八－四０三號機車一
輛，得手後將機車留供二人使用。(3)、庚○○與己○○又承前概括之犯意，於九
    十一年九月五日上午六時許，共同騎乘上開所竊得之ＪＸ八－四０三號機車，在
    台中市榮民總醫院前，由庚○○以放置在上開機車內，為乙○○所有，長約十至
    十五公分，客觀上具有危險性之鐵製扳手一支（未扣案），由己○○在旁把風，
    由庚○○拆卸戊○○所有（登記其母鄭曼伶名義）之車牌號碼ＨＸＣ－八六一號
    機車之車牌一面（該ＨＸＣ－八六一號機車係於九十一年九月三日上午十時許，
    在台中市○○區○○路三段九六一巷九號前，為不詳姓名之人竊取後停於該處）
    ，得手後將ＨＸＣ－八六一號車牌懸掛在上開ＪＸ八－四０三號機車上，並由庚○○與己○○二人共同使用上開機車，而ＪＸ八－四０三號車牌則丟棄在庚○○
    位於台中市西屯區港尾里清武巷二號住處前之魚塘內，用以避人耳目。
二、庚○○於九十一年九月七日晚間十時三十分許，騎乘上開所竊得之機車，後載不
    知情之己○○，庚○○並未經許可，攜帶先前向己○○借用之之藍波刀一把（該
    刀柄長約十五公分，刀刃長約三十公分，單刃，刀面鋒利，係己○○於九十年七
    月中旬在不詳警用店以新台幣－下同，二千元之代價購得，未經許可而持有，此
    部分未據檢察官起訴），車至台中縣大雅鄉○○路旁之公共場所，見辛○○偕其
    女友在該處觀賞夜景，庚○○即將機車停於距辛○○二人約六、七公尺處，二人
    並一同下車，由庚○○持上開藍波刀，上前抵住辛○○之頸部，刀刃貼住其脖子
    ，致使辛○○無法抗拒，並出言命辛○○「將皮包拿出來」，辛○○因無法抗拒
    ，遂依命將其所有之皮包一只（內有其身分證、駕駛執照、行車執照、健保卡、
    台灣銀行提款卡各一張、現金一千三百元）及手機一支交付庚○○，庚○○於得
    手後，將手機內之ＳＩＭ卡交還辛○○後，即與己○○一同騎車離去。嗣於九十
    一年九月八日晚上十時三十分許，庚○○、己○○騎乘上開車牌（懸掛ＨＸＣ－
    八六一號）與車體不符之機車，行經台中市○區○○路與錦中街口，為警實施路
    檢時當場查獲，扣得庚○○所有之機車鑰匙一支、己○○所有之藍波刀一把，再
    經警帶同庚○○至其住處查獲辛○○被強盜之上開證件（其中台灣銀行提款卡已
    由庚○○連同皮包丟棄，現金由庚○○花用殆盡，手機則由庚○○轉送予姓名年
    籍不詳之友人「正國」），進而查知上情。
三、案經台中市警察局第二分局報請臺灣臺中地方法院檢察署檢察官偵查及檢察官自
    動檢舉偵查起訴。
      理  由
一、訊據上訴人即被告（下稱被告）庚○○對於事實欄一之竊盜事實及事實欄二之
    帶藍波刀強盜事實均供承不諱，訊據上訴人即被告（下稱被告）己○○對於事實
    欄一之竊盜事實僅供承有在現場，惟否認有把風參與共同竊盜之事實，辯稱：伊
    均不知庚○○欲行竊云云。經查：(一)、右揭被告庚○○於事實一之(1)竊盜犯行、
    被告等共同於事實一之(2)(3)竊盜犯行，除據被告等迭於警訊、偵查及原審坦認不
    外（見偵字第一七八一九號偵查卷第十一頁反面、第十四頁反面至第十五頁、第
    五十三頁；原審卷第十六、五十頁），核與證人鄒福隆於偵查中供述借用機車情
    節，以及證人即被害人吳聰品之友人丁○、被害人乙○○、戊○○分別於警訊及
    偵查中所指述被竊情節相符（以上見偵字第一八五四八號偵查卷第十二頁反面；
    偵字第一七八一九號偵查卷第十七、十八、六十八、九十頁），復有贓物領據保
    管單三紙件、車籍作業系統－查詢認可資料一件、車輛竊盜、車牌失竊資料個別
    查詢報表－查詢車輛認可資料三件附卷可稽，以及被告庚○○所有用以行竊所用
    之機車鑰匙一支扣案可佐，被告己○○於本院辯稱：伊未把風，在場但不知情云
    云，委無可採。被告等二人用以行竊車牌號碼ＨＸＣ－八六一號機車車牌之扳手
    雖未扣案（乙○○證稱已丟棄），惟該扳手長約十至十五公分，為鐵製扳手，業
    據被告二人供承不諱，核與證人乙○○所述相符，復有被告庚○○於原審當庭繪
    製之扳手樣式一件附卷可稽（見原審卷第九十四頁），並經證人乙○○閱後證明
    無訛，該扳手既係鐵製，長度為十至十五公分，且可轉動螺絲，客觀上應可做為
    兇器使用無訛，被告等二人此部分之犯行洵堪認定。(二)、被告庚○○於事實欄二
    之強盜事實，除其自白外，核與被害人辛○○迭於警訊、偵查、原審及本院證述
    情節相符（見偵字第一七八一九號偵查卷第二十、六十七頁；原審卷第五十二至
    五十三頁；本院卷第九十三至九十五頁），復有藍波刀乙把扣案及贓物領據乙紙
    附卷可稽，而上開藍波刀經原審當庭勘驗結果為：刀柄長約十五公分，刀刃長約
    三十公分，單刃，刀面鋒利，載明筆錄可參（見原審卷第八十八頁）。本件事證
    明確，被告等犯行均堪予認定，應依法論科。
二、核被告庚○○、己○○二人所為，均係犯刑法第三百二十一條第一項第三款之攜
    帶兇器竊盜罪；被告庚○○強盜行為，有刑法第三百二十一條第一項第三款之情
    形，另犯刑法第三百三十條第一項之攜帶兇器強盜罪，及違反槍砲彈藥刀械管制
    條例第十五條第一、二款之帶刀械罪。被告二人就事實欄一之(2)(3)竊盜部分，
    有犯意之聯絡及行為之分擔，係共同正犯。被告庚○○先借得藍波刀，未經許可
    持有之，再於夜間、公共場所未經許可帶該耳械，其持有刀械之行為為帶刀
    械之行為吸收，不另論持有刀械罪。被告庚○○先後三次竊盜犯行，被告己○○
    先後二次竊盜犯行，時間緊接，所犯構成要件相同之罪名，顯係基於概括之犯意
    而為，應論以加重竊盜罪之連續犯，並加重其刑。被告庚○○所犯帶兇器強盜
    罪與帶刀械罪之間，有方法結果之牽連關係，檢察官雖未就帶刀械罪部分起
    訴，但起訴事實已有記載，且與起訴之強盜罪有牽連犯裁判上一罪關係，為起訴
    效力所及，本院自得併予審究，並從一重論以帶兇器強盜罪。被告庚○○所犯
    連續加重竊盜罪與加重強盜罪，犯意各別，行為互異，應予分論併罰。被告庚○○曾因盜匪、竊盜等案件，經台灣台中地方法院合併判處有期徒刑四年確定，送
    監執行後，於八十九年二月三日假釋出監付保護管束，甫於九十年十月七日保護
    管束期滿而執行完畢，有臺灣臺中地方法院檢察署刑案資料查註紀錄表在卷可稽
    ，其於五年內再犯有期徒刑以上之本罪，為累犯，應依法加重其刑，其中所犯竊
    盜部分遞加重其刑。原審就被告等所犯竊盜犯行部分，依據上述理由，適用刑法
    第二十八條、第五十六條、第三百二十一條第一項第三款、第四十七條、第三十
    八條第一項第二款，並審酌被告二人年輕力強，不思以正當途徑賺取所需，竟以
    竊盜之方式取人財物，其中被告庚○○前已有強盜及竊盜前科，並甫執行完畢，
    隨即再犯，及其二人之犯罪動機、目的、手段、犯罪所得及檢察官具體求刑等一
    切情狀，量處被告等此部分刑罰，被告庚○○有期徒刑一年，被告己○○有期徒
    刑八月；就扣案機車鑰匙二支，敘明係被告庚○○所有，係供其犯罪所用之物，
    已據其供明在卷，應依刑法第三十八條第一項第二款宣告沒收。經核其認事用法
    俱無不合，量刑亦稱允適，被告等就此部分提起上訴猶執陳詞原判決量刑過重云
    云，非有理由，應予駁回。
三、原審就被告庚○○強盜部分，認為罪證明確，依法論罪科刑，固非無見，惟查：
    被告己○○並未參與被告庚○○之強盜行為，或予以幫助（理由詳后），原判決
    認被告己○○幫助被告庚○○實施強盜行為，尚有未洽；又被告庚○○於夜間、
    道路之公共場所帶藍波刀實施強盜行為，原判決未於主文欄載明「攜帶兇器」
    強盜之旨意，又未證被告庚○○牽連所犯槍砲彈藥刀械管制條例之罪第十五條第
    一、二款罪，與強盜罪為裁判上一罪，亦未併予論究，亦有未合。被告庚○○上
    訴意旨指摘原判決量刑過重，固無可取，惟原判決就被告庚○○強盜部既有上述
    可議之處，自屬無可維持，應由本院撤銷改判。爰審酌被告庚○○年輕力強，不
    思以正當途徑賺取所需，竟以強盜之方式取人財物，前已有強盜及竊盜前科，並
    甫執行完畢，隨即再犯，且攜帶鋒利之刀械強盜他人財物，及其犯罪動機、目的
    、手段、犯罪所得及檢察官具體求刑等一切情狀，量處被告庚○○此部分刑罰如
    主文第二項所示。扣案供被告庚○○強盜所用之藍波刀一把，係違禁物，應依刑
    法第三十八條第一項第一款宣告沒收。被告庚○○撤銷改判部分（即強盜部分）
    ，與駁回上訴部分（即竊盜部分），定其應執行刑為有期徒刑八年六月。
四、公訴意旨另以：被告己○○於被告庚○○實施前揭事實欄二之強盜犯行，共騎乘
    機車，站立在旁，被告庚○○則持藍波刀一把，抵住被害人辛○○頸部致使不能
    抗拒，而交付上述財物，因認被告己○○另涉有強盜罪嫌云云。惟按按犯罪事實
    應依證據認定，無證據不得推定其犯罪事實；又不能證明被告犯罪者，應諭知無
    罪之判決，刑事訴訟法第一百五十四條、第三百零一條第一項分別定有明文；又
    按犯罪事實應依證據認定之，無證據不得推定其犯罪事實，刑事訴訟法第一百五
    十四條定有明文；又認定不利於被告之事實，須依積極證據，苟積極證據不足為
    不利於被告事實之認定時，即應為有利於被告之認定，更不必有何有利之證據；
    又被告之自白為證據之一種，須非出於強暴、脅迫、利誘、詐欺或其他不正之方
    法，且與事實相符者，方得採為證據，故被告雖經自白，仍應調查其他必要之證
    據，以察其與事實是否相符，苟無法證明其與事實相符，根本即失其證據之證明
    力，不得採為判斷事實之根據；又共同被告不利於己之陳述，固得採為其他共同
    被告犯罪之證據，惟此項不利之陳述，須無瑕疵可指，而就其他方面調查，又與
    事實相符，始得採為其他共同被告犯罪事實之認定，最高法院三十年上字第八一
    六號、四十六年台上字第八０九、四一號亦著有判例。公訴人認為被告己○○另
    涉有此部分強盜行為，無非據被告等於偵查中之自白、被害人辛○○之指述及扣
    得藍波刀一把為其論據。惟訊據被告己○○固不否認於被告庚○○強盜財物時在
    場及案發之前二、三個月曾將藍波刀交付被告庚○○等事實，但否認有共同實施
    強盜犯行，辯稱：伊並無預見被告庚○○欲持藍波刀做非法使用，伊當時亦未戴
    口罩在旁助勢等語。經查：(一)、被害人辛○○於警訊中證稱：「經我當面指認，
    警方查獲之庚○○，就是持藍波刀架在我脖子上強盜我財物之歹徒沒錯，另一嫌
    疑人己○○我則沒有印象。歹徒庚○○持藍波刀架在我脖子強盜財物時，是與我
    面對面的，庚○○當時有戴口罩並戴一頂鴨舌帽，其頭髮前流海露出在外，整個
    臉型輪廓我看的很清楚，所以我非常確定所為。」等語（見偵字第一七八一九號
    偵查卷第二十頁），，其於原審證稱：「（當時除了拿刀以外被告，另外一個被
    告在那裡？）在二公尺遠之處，沒有說什麼話沒有做什麼動作。．．．（拿刀抵
    住你之外的被告有無前來阻止或說什麼？）沒有，他就是在二公尺之處沒有什麼
    動作。」等（見原審卷第五十二、五十三頁），又其於本院證稱：「（你發現時
    ，他們二人位置？）庭上庚○○是拿刀子，在我旁邊，另外一位我不確定他位置
    。（何時發現旁邊有己○○？）他們搶到財物要走的時候。（幾個人行搶？）一
    個人，是庚○○。（行搶過程有多久？）感覺大約三分鐘左右，蠻短的時間。（
    被搶的這麼短的時間內你有無看到己○○？）沒有，我走的時候才看到後面那一
    個。他們是一前一後，庚○○在前面，己○○在後面，二人距離約十五公尺。（
    當時到底有無看到二人有無在口罩？）拿刀子那個有戴口罩，另一人應該沒有。
    」（見本院卷第九十三至九十五頁），依其歷次證述情節，對其實施強盜行者，
    僅被告庚○○一人，被告己○○雖與被告庚○○共騎機車，但下車後僅在一旁站
    立，未有任何動作，亦即未有把風或替被告庚○○助勢之行為。(二)、被告己○○
    於警訊中否認其有共同強盜犯行（見偵字第一七八一九號偵查卷第十五頁反面）
    ，又其於原審供稱：「行搶部分是被告庚○○下車後拿出刀子架住被害人我才知
    道」、「（當時你有無戴口罩？）沒有。（被告庚○○行搶時你在做什麼？）當
    時我很害怕所以站在旁邊，什麼也沒有做。」等語（見原審卷第五十七、八十九
    頁），其於本院亦否認共同強盜。被告庚○○於警訊中否認實施強盜犯行，其嗣
    後於原審供稱：「（你們是否事先預謀行搶？）是臨時起意，本來當天想去看夜
    景，因為身上沒有錢，所以才會臨時起意想搶錢來做零用，當時被告己○○在旁
    邊」等語（見原審卷第十八頁），又於本院供稱：「己○○不是跟我去行搶，我
    約他去看夜景，他不知道我要行搶。（己○○是否知道你帶刀？）不知道。我放
    在踏板上。」等語（見本院卷第一二三頁），均未供其與被告己○○就強盜行為
    有何犯意聯絡或行為分擔。至於被告己○○與庚○○雖於偵查中供述：「九十一
    年九月七日晚上十點半許，我們騎上述機車（庚○○騎乘後載己○○）帶著藍波
    刀在台中縣大雅鄉○○路，看到辛○○及其女友，由庚○○拿著藍波刀抵住辛○○的脖子，己○○站在旁邊，庚○○叫辛○○不要亂動把皮包拿出來，我們就把
    辛○○的皮包及手機拿走」云云（見偵字第一七八一九號偵查卷第七十頁），然
    而，其等此部分供情節，核與被害人辛○○前述供情節不符，亦與其等前述供詞
    不符，而有瑕疵，非可據此部分之供詞，為不利被告己○○之認定。(三)、至於被
    告庚○○強盜用之藍波刀固屬於被告己○○所有，被告己○○於原審供稱：伊於
    九十一年六月間將藍波刀交付與被告庚○○，沒有問借藍波刀之用途等語（見原
    審卷第八十九頁）；被告庚○○於原審先則供稱：案發二個多月前，被告己○○
    將藍波刀交給伊等語，其後則改口供述：伊於九十一年九月五日或六日向被告己○○取得藍波刀等語（以上見原審卷第十八、八十八頁），其於本院則供稱：「
    我向他拿過二次。六月份向他拿，我媽媽發現我房間有刀子，我才叫己○○拿回
    去，他不要。九月五日我朋友嘉利打電話給我問我是否有刀子，我說有，我才向
    己○○問說刀子可否借我。那時刀子已經在我家了。」等情（見本院卷第一二四
    頁），然而，無論被告己○○將其所藍波刀有交與被告庚○○之時間，係在九十
    一年六月間，抑或係於九十一年九月五日或六日，均非於被告庚○○實施強盜行
    時所交付，被告庚○○既供稱其實施強盜行為係臨時起意，則被告己○○將藍波
    刀交付與被告庚○○，衡情應不知悉被告庚○○日後將臨時起意強盜罪行，況被
    告庚○○堅稱強盜所得之財物，並未分予被告己○○，自不能以被告庚○○實施
    強盜行為所用之藍波刀為被告己○○所有，即遽認被告己○○為強盜行為之共同
    正犯或幫助犯。(四)、綜上所述，於積極證據不足為不利於被告己○○事實之認定
    時，依前揭法律規定及判例意旨，自應為有利於被告己○○事實之認定，被告己○○辯解未參與或幫助強盜行為，堪予採信。本院復查無其他確切之事證，足認
    被告己○○確有公訴人所指強盜犯行，是被告己○○被訴強盜部分犯行尚屬不能
    證明，原審關於此部分疏未詳查遽予論罪科刑，容有未洽，被告己○○上訴意旨
    據此指摘原判決不當，為有理由，自應由本院將原判決關於被告己○○強盜部分
    所定應執行刑均撤銷，並就被告己○○被訴強盜部分另為無罪之諭知。
五、被告己○○未經許可，非法持有藍波刀乙把，涉犯違反槍砲彈藥刀械管制條例行
    為部分，未據檢察官起訴，與前述所犯竊盜罪分，復無裁判上一罪關係，應由檢
    察官另行偵辦。
據上論斷，應依刑事訴訟法第三百六十八條、第三百六十九條第一項前段、第三百六
十四條、第二百九十九條第一項前段、第三百零一條第一項，槍砲彈藥刀械管制條例
第十五條第一款，刑法第三百三十條第一項、第四十七條、第五十一條第五款、第三
十八條第一項第一款、第二款，判決如主文。
本案經檢察官丙○○到庭執行職務。
中      華      民      國    九十二    年      五      月    二十八    日
                     臺灣高等法院臺中分院刑事第七庭
                                         審判長法  官  林  榮  龍
                                               法  官  黃  日  隆
                                               法  官  江  錫  麟
右正本證明與原本無異。
強盜部分得上訴。
竊盜部分不得上訴。
如不服本判決應於收受送達後十日內向本院提出上訴書狀，其未敘述上訴之理由者並
得於提起上訴後十日內向本院補提理由書（均須按他造當事人之人數附繕本）。
                                               書記官  陳  振  海
中      華      民      國    九十二     年      六       月     二     日
附錄本案所犯法條全文：
刑法第三百二十條
意圖為自己或第三人不法之所有，而竊取他人之動產者，為竊盜罪，處五年以下有期
徒刑、拘役或五百元以下罰金。
刑法第三百二十一條第一項第三款
犯竊盜罪而有左列情形之一者，處六月以上、五年以下有期徒刑：
三  攜帶兇器而犯之者。
刑法第三百三十條
犯強盜罪而有第三百二十一條第一項各款情形之一者，處七年以上有期徒刑。
刑法第三百二十八條
意圖為自己或第三人不法之所有，以強暴、脅迫、藥劑、催眠術或他法，至使不能抗
拒，而取他人之物或使其交付者，為強盜罪，處五年以上有期徒刑。
以前項方法得財產上不法之利益或使第三人得之者，亦同。
槍砲彈藥刀械管制條例第十五條：
未經許可攜帶刀械而有左列情形之一者，處二年以下有期徒刑：
一、於夜間犯之者。
二、於車站、埠頭、航空站、公共場所或公眾得出入之場所犯之者。
三、結夥犯之者。
                                                                        Ｆ


司法院資訊處製作；財團法人民間司法改革基金會備份。
